臺灣高雄地方法院刑事判決　　　　　96年度易字第1240號
公　訴　人　臺灣高雄地方法院檢察署檢察官
被　　　告　甲○○
上列被告因詐欺案件，經檢察官提起公訴（96年度偵字第4346
號）及移送併辦（96年度偵字第7235號），本院以簡式審判程序
審理，判決如下：
    主  文
甲○○幫助犯詐欺取財未遂罪，處拘役伍拾玖日，如易科罰金，
以新臺幣壹仟元折算壹日。
    事  實
一、甲○○明知詐騙集團等不法份子經常利用他人存款帳戶存摺
    、金融卡、密碼轉帳等方式，獲取不法利益並逃避執法人員
    之追查，依其社會經驗，應有相當之智識程度可預見其提供
    帳戶之存摺、金融卡、身分證影本供他人使用，將幫助他人
    從事詐欺取財之犯行，且前已於民國94年間因出賣自己所有
    帳戶幫助他人詐騙財物，經臺灣新竹地方法院以94年度竹簡
    字第889 號判處有期徒刑5 月，緩刑2 年確定，現仍在緩刑
    期內，竟仍不知警惕，竟不違反其本意而基於幫助以詐欺取
    財之犯意，於95年10月初為申辦貸款，見中國時報上辦理貸
    款之分類廣告，便撥打電話與真實年籍姓名不詳、自稱「王
    先生」之詐欺集團成員聯絡，相約在臺北縣板橋市○○路○
    段之中國信託商業銀行前，將其申辦之中華郵政（帳號：00
    0-000000000000 00 號）帳戶存摺、印章、身分證影本交付
    予「王先生」使用，幫助賴忠瑩、劉永安、楊秉強（均另由
    檢察官偵辦）等人所組之詐欺集團從事詐欺取財之犯行。楊
    秉強等人所組成之詐欺集團成員取得上開帳戶後，基於共同
    詐欺之犯意聯絡，於同年10月4 日15時許，撥打電話向乙○
    ○詐稱：其身分證遭冒用等語，之後另1 詐欺集團成員又佯
    裝為偵六隊吳警員向乙○○詐稱：其連續傳訊3 次未到案，
    要凍結其資產，需告知存摺、個人資料及借貸情形，會請檢
    察官林錦村與其聯絡，要其將臺北富邦銀行之新台幣（下同
    ）83萬4 千元匯至甲○○上開中華郵政帳戶等語，並傳真臺
    北地方法院行政凍結管收執行命令公文取信乙○○，然乙○
    ○已察覺可能為詐騙集團之詐騙伎倆，為協助查緝犯罪，遂
    敷衍該詐欺集團成員而匯款1 元至上開甲○○提供之上開中
    華郵政帳戶後報警處理，經臺灣高雄地方法院檢察署檢察官
    偵辦楊秉強兩岸詐欺集團循線查獲。
二、案經內政部警政署高雄港務警察局報告臺灣高雄地方法院檢
    察署檢察官偵查起訴。
    理  由
一、訊據被告甲○○對於上開事實均坦承不諱，核與證人即被害
    人乙○○於警詢中證述遭詐騙後匯款至被告上開帳戶之情節
    及證人即另案被告楊秉強、賴忠瑩、劉永安於警詢中陳述收
    購帳戶供詐騙集團使用等情相符，並有被告上開郵局帳戶之
    開戶資料（警卷第8 頁至第11頁）、交易清單（同上警卷第
    12頁、第13頁）及郵政國內匯款執據（警卷第17頁）各1 份
    在卷可佐，是本件事證明確，被告犯行堪以認定，應依法論
    科。
二、論罪科刑之理由：
  1.本件不詳詐騙集團成員向被害人詐稱：其身分證遭冒用及其
    連續傳訊3 次未到案，要凍結其資產，需告知存摺、個人資
    料及借貸情形，並要求其將臺北富邦銀行之83萬4 千元匯至
    被告上開中華郵政帳戶等語，顯已著手於詐欺行為之實行。
    而被害人雖匯款1 元至被告上開帳戶，然其於匯款前既已察
    覺可能為詐騙集團所為，其匯款行為顯係為凍結被告上開帳
    戶，以利檢警追查犯罪所為，尚難認被害人有何陷於錯誤進
    而匯款之情。是該不詳詐騙集團之人所犯顯係詐欺取財未遂
    罪。
  2.按刑法上之幫助犯，係對於犯罪與正犯有共同之認識，而以
    幫助之意思，對於正犯資以助力，而未參與實施犯罪之行為
    者而言（最高法院75年度台上字第1509號、84年度台上字第
    5998號、88年度台上字第1270號判決參照）；是以，如未參
    與實施犯罪構成要件之行為，且係出於幫助之意思提供助力
    ，即屬幫助犯，而非共同正犯。本件被告交付上開帳戶予他
    人使用，使他人得基於詐欺取財之犯意，向被害人施用詐術
    ，以遂行詐欺取財之犯行，然被告單純提供帳戶供人使用之
    行為，並不等同於向被害人施以欺罔之詐術行為，此外，復
    無其他證據證明被告有參與詐欺取財犯行之構成要件行為，
    是被告提供帳戶供人使用之行為，係對於他人遂行詐欺取財
    未遂之犯行資以助力。核其所為，係犯刑法第30條第1 項、
    第339 條第3 項、第1 項之詐欺取財未遂罪之幫助犯。
  3.查被告所幫助之正犯係犯詐欺取財未遂罪，且被告並非直接
    實施詐欺犯行，其情節較諸正犯為輕微，應先依刑法第25條
    第2 項之規定減輕其刑，再依刑法第30條第2 項之規定遞減
    輕其刑。審酌被告前已因於94年間因出賣自己所有帳戶幫助
    他人詐騙財物，經臺灣新竹地方法院以94年度竹簡字第889
    號判處有期徒刑5 月，緩刑2 年確定，現仍在緩刑期內，竟
    仍不知警惕，明知詐騙行為猖獗，卻，率爾將自己所有之金
    融機構帳戶交付予不法份子使用，助長他人犯罪之風氣，並
    使不法份子易於逃避犯罪之查緝，嚴重破壞社會治安及造成
    被害人尋求救濟之困難，惟被害人並未受騙，而僅為協助查
    緝犯罪而匯款1 元，被告事後坦承犯行，態度尚可等一切情
    狀，量處如主文所示之刑，並衡酌其犯罪情節及被害人損失
    金額甚微等情，依刑法第41條第1 項前段規定，從輕酌定如
    主文所示之易科罰金折算標準，以資懲戒。
據上論斷，依刑事訴訟法第299 條第1 項前段、第273 條之1 第
1 項，刑法第25條第2 項、第30條、第339 條第3 項、第1 項、
第41條第1 項前段，刑法施行法第1 條之1 ，逕以簡易判決處如
主文所示之刑。
中　　華　　民　　國　　96　　年　　6 　　月　　5 　　日
                  刑事第十三庭  法　官  葉啟洲
以上正本，係照原本作成，證明與原本無異。
如不服本判決，得自收受送達之日起10日內，向本院提起上訴。
中　　華　　民　　國　　96　　年　　6 　　月　　5 　　日
                              書記官  蔡語珊
附錄本判決論罪之法條：
刑法第339條
  意圖為自己或第三人不法之所有，以詐術使人將本人或第三人
  之物交付者，處5 年以下有期徒刑、拘役或科或併科1 千元以
  下罰金。
  以前項方法得財產上不法之利益或使第三人得之者，亦同。
  前二項之未遂犯罰之。
